【裁判字號】    94,訴,2994
【裁判日期】    950322
【裁判案由】    槍砲彈藥刀械管制
【裁判全文】
臺灣板橋地方法院刑事判決              94年度訴字第2994號
公  訴  人  臺灣板橋地方法院檢察署檢察官
被      告  乙○○
指定辯護人  本院公設辯護人  甲○○
上列被告因違反槍砲彈藥刀械管制條例案件，經檢察官提起公訴
（九十四年度核退偵字第一０三二號），本院判決如下：
    主  文
乙○○未經許可，寄藏可發射子彈具有殺傷力之改造手槍，處有
期徒刑參年陸月，併科罰金新臺幣肆萬元，罰金如易服勞役，以
新臺幣玖佰元即銀元參佰元折算壹日。扣案具殺傷力之仿ＦＮ廠
一九一０型半自動手槍製造之改造手槍壹枝（含彈匣壹個，槍枝
管制編號：0000000000號）、具殺傷力之仿ＣＯＬＴ
廠ＣＡＬＩＢＥＲ二五型半自動手槍製造之改造手槍壹枝（含彈
匣壹個，槍枝管制編號：00000000000號）、具殺傷
力之土造子彈壹顆（具直徑約七點九０ｍｍ之金屬彈頭）、具殺
傷力之土造子彈壹顆（具直徑約七點九四ｍｍ之金屬彈頭），均
沒收之。
    事  實
一、乙○○明知未經許可，不得持有、寄藏可發射子彈具有殺傷
    力之各式槍砲及子彈，竟基於寄藏之犯意，於民國九十四年
    八月二十六日上午六時許，在臺北縣板橋市○○路九十一之
    一號「冠君大飯店」七一五號房內，受某年籍姓名不詳綽號
    「雅哥」（音同）之成年男子之託，代為寄藏具殺傷力之仿
    ＦＮ廠一九一０型半自動手槍製造之改造手槍一枝（含彈匣
    一個，槍枝管制編號：0000000000號）、具殺傷
    力之仿ＣＯＬＴ廠ＣＡＬＩＢＥＲ二五型半自動手槍製造之
    改造手槍一枝（含彈匣一個，槍枝管制編號：000000
    00000號）、具殺傷力之土造子彈五顆（具直徑約六點
    九六ｍｍ金屬彈頭者一顆，具直徑約七點九０ｍｍ金屬彈頭
    者二顆、具直徑約七點九四ｍｍ金屬彈頭者二顆，起訴書誤
    載為十二顆），乙○○受寄後即將前開具殺傷力之槍彈藏放
    在上址冠君大飯店七一五號房內。嗣於九十四年八月二十六
    日下午六時許，乙○○攜帶前開槍彈步出上址冠君大飯店七
    一五號房準備退房時，適遇警盤查，乙○○乃自行取出前開
    具殺傷力之槍彈交予警方而為警查獲。
二、案經臺北縣警察局海山分局報請臺灣板橋地方法院檢察署檢
    察官偵查起訴。
    理  由
一、訊據被告乙○○矢口否認有何寄藏槍彈之犯行，辯稱：「雅
    哥」在九十四年八月二十五日晚間到冠君大飯店七一五號房
    內找伊玩牌，玩到隔天上午六、七點左右，「雅哥」接到電
    話後說有事要出去，伊並不知道「雅哥」將扣案具殺傷力之
    槍彈留在房內，伊在「雅哥」離開後就睡著，等到伊醒來後
    「雅哥」還沒有回來，伊就準備先退房回家，在收拾行李時
    發現多了一個不是伊的提袋，伊打開後發現提袋內的禮盒裡
    有二枝槍，伊很驚慌，想把槍交給警方處理，就在伊打開房
    門準備下樓結帳時，警察就來了，警察要伊把東西交出來，
    伊就跟警察說東西在盒子裡，事後伊有透過朋友與「雅哥」
    通上電話，但「雅哥」表示不可能出來幫伊作證云云。
二、經查：
  (一)於九十四年八月二十六日下午六時許，在臺北縣板橋市○○
    路九十一之一號「冠君大飯店」七一五號房內，為警在被告
    隨身提袋內起出之改造手槍二枝、土造子彈五顆，經送請內
    政部警政署刑事警察局鑑定結果，送鑑克拉克改造手槍一枝
    （含彈匣一個，槍枝管制編號：0000000000號）
    ，係仿ＦＮ廠一九一０型半自動手槍製造之金屬玩具手槍換
    裝土造金屬槍管改造而成之改造手槍，機械性能良好，可擊
    發適用之子彈，認具殺傷力；送鑑之掌心雷改造手槍一枝（
    含彈匣一個，槍枝管制編號：0000000000號），
    係仿ＣＯＬＴ廠ＣＡＬＩＢＥＲ二五型半自動手槍製造之玩
    具手槍換裝土造金屬槍管改造而成之改造手槍，機械性能良
    好，可供擊發適用子彈使用，認具殺傷力；送鑑具直徑約六
    點九六ｍｍ金屬彈頭之土造子彈一顆，可擊發，認具殺傷力
    ；送鑑具直徑約七點九０ｍｍ金屬彈頭之土造子彈二顆，經
    採樣一顆試射，可擊發，認具殺傷力；送鑑具直徑約七點九
    四ｍｍ金屬彈頭之土造子彈二顆，經採樣一顆試射，可擊發
    ，認具殺傷力，有內政部警政署刑事警察局九十四年九月五
    日刑鑑字第０九四０一三一三三三號槍彈鑑定書一份在卷可
    參，足認於被告隨身提袋中起出之上開槍彈均屬槍砲彈藥刀
    械管制條例所列管之槍彈無疑。
  (二)被告於本院審理中雖以「雅哥」並沒有說有東西要寄放等語
    置辯，惟被告前於警詢中供稱：「於九十四年八月二十五日
    晚上十九、二十時左右，他（指雅哥）到板橋市○○路九十
    一之一號冠君大飯店七一五號房內找我玩牌，直到八月二十
    六日五、六時左右離開，他就將那些安非他命、海洛因、玻
    璃球、二把改造手槍、子彈數顆、電子磅秤等物品先寄放在
    我這裡，等一下他回來再拿走，我就一直等他，直到被警方
    查獲前他都沒有回來，所以我就把那些東西收一收準備要離
    開了。」（參見九十四年度核退偵字第一０三二號偵查卷第
    二十二頁），於偵查中亦供稱：「我知道有袋子放在那，但
    是不知道是什麼東西，他們都沒有說什麼，他們說出去一下
    就回來了，他們在時我不敢打開那些東西。」（參見九十四
    年度偵字第一四五五七號偵查卷第四頁）等語，足見被告前
    於警詢及偵查中均係供稱知悉「雅哥」於離去冠君大飯店七
    一五號房時留有一袋物品在房內，其於警詢中更係明白供稱
    該袋物品乃「雅哥」所寄放，以被告上開於警詢中之陳述並
    無欠缺任意性之情事，並係在案發後不久較少衡量自身利害
    關係之情況下所為，衡情，應較其後於偵查及本院審理中所
    言為可採，況依常理而言，一般人在離去他人處所時，若欲
    將個人物品暫停放置於該處，自應會向該他人表達寄放之意
    為是，尤以上址冠君大飯店七一五號房乃被告承租供短期居
    住之處所，被告隨時有退房而離去該處之可能，倘「雅哥」
    未告知仍有個人物品留置於該處，被告於離去時極有可能因
    未發現該袋物品或認該袋物品非其所有，而不併同攜離，則
    此時「雅哥」應如何向被告取回該袋物品，足認被告於警詢
    中供稱「雅哥」在離去時有表示要將該袋物品寄放之詞，實
    與常理相符而堪予採信。
  (三)又被告雖另辯稱不知提袋內之物品為何云云，然以「雅哥」
    所寄放之物品乃具殺傷力之槍彈，該等物品非但係違禁物，
    且價值不斐，除非「雅哥」有意拋棄其所有或占有，否則在
    「雅哥」離開冠君大飯店七一五號房而需將該等槍彈暫時放
    置於該處時，「雅哥」自會告知被告提袋內之物品為何，並
    請被告妥為保管為是，而以「雅哥」在離去之際，確有委請
    被告代為收藏裝有扣案槍彈之手提袋一節以觀，顯見「雅哥
    」並無拋棄對扣案槍彈之所有之意。因之，倘如被告所言，
    「雅哥」並未告知提袋內之物品乃具殺傷力之槍彈，則在被
    告事後偶然發現該提袋內之物品係違禁物時，被告極有可能
    將之任意丟棄或交由警方處理，此時，「雅哥」非但將憑空
    損失上開槍彈，並有遭警方循線追緝到案之可能，「雅哥」
    應無為此不利於己之舉動之理，是被告辯稱「雅哥」於寄放
    之際並未告知寄放之物乃具殺傷力之槍彈一情，顯與常情有
    悖，委無可採。此外，並有如事實欄所示具殺傷力之槍彈扣
    案可資佐證。事證明確，被告犯行，已堪認定。
三、按寄藏與持有，均係將物置於自己實力支配之下，僅寄藏必
    先有他人之持有行為，而後始為之受寄代藏而已，故寄藏之
    受人委託代為保管，其保管之本身，亦屬持有，不過，此之
    持有係受寄之當然結果，是應僅就「寄藏」行為為包括之評
    價，而不另就「持有」予以論罪。核被告乙○○所為，係犯
    槍砲彈藥刀械管制條例第八條第四項之未經許可寄藏可發射
    子彈具有殺傷力之改造槍枝罪及同條例第十二條第四項之未
    經許可寄藏子彈罪。又被告同時寄藏改造手槍及子彈，以一
    持有行為而觸犯二種罪名，為想像競合犯，應依刑法第五十
    五條前段規定，從一較重之未經許可寄藏可發射子彈具有殺
    傷力之改造手槍罪處斷。又被告受寄之十二顆土造子彈中，
    僅其中五顆具殺傷力，有內政部警政署刑事警察局九十四年
    九月五日刑鑑字第０九四０一三一三三三號槍彈鑑定書一份
    在卷可稽，是公訴意旨認被告受寄具殺傷力之土造子彈數量
    為十二顆，容有誤會。又指定辯護人雖為被告辯護稱其應有
    自首之適用云云，惟按刑法第六十二條前段所規定之自首，
    係以對於未發覺之犯罪自首而受裁判為要件，故犯罪行為人
    應於有偵查犯罪職權之公務員未發覺犯罪事實或犯罪人之前
    自首犯罪，且接受裁判，兩項要件兼備，始得依刑法第六十
    二條前段自首之規定減輕其刑，最高法院八十六年度台上字
    第一九五一號判決意旨參照。查，本案被告自警詢起即供稱
    不知「雅哥」所寄放之物品為具殺傷力之槍彈，顯見被告自
    始即未供認犯罪而無接受裁判之意，是查獲具殺傷力之槍彈
    雖係被告於警方尚未發覺其犯罪前即自行交予警方，惟被告
    既無接受裁判之意，自與刑法第六十二條前段自首之要件不
    符，附此敘明。爰審酌槍枝、彈藥之非法製造、寄藏、持有
    及流通等，危害人身安全及社會秩序至鉅，而為國法懸為厲
    禁，並經各類教育及傳媒宣導週知歷數十年，被告應無不知
    之理，詎猶未經許可寄藏槍枝、子彈，藐視公共規範，欠缺
    守法觀念，甚為可訾，應予非難，兼衡被告持有槍枝、子彈
    之數量，及其素行、犯罪動機、目的、手段，並未將之持以
    犯罪等一切情狀，量處如主文所示之刑，並就罰金部分諭知
    易服勞役之折算標準，以示懲儆。
四、扣案槍彈經送內政部警政署刑事警察局鑑定結果，送鑑仿Ｆ
    Ｎ廠一九一０型半自動手槍製造之金屬玩具手槍換裝土造金
    屬槍管改造而成之改造手槍一枝（含彈匣一個，槍枝管制編
    號：0000000000號）、仿ＣＯＬＴ廠ＣＡＬＩＢ
    ＥＲ二五型半自動手槍製造之玩具手槍換裝土造金屬槍管改
    造而成之改造手槍一枝（含彈匣一個，槍枝管制編號：00
    00000000號）、具直徑約七點九０ｍｍ金屬彈頭之
    土造子彈一顆、具直徑約七點九四ｍｍ金屬彈頭之土造子彈
    一顆，均具殺傷力等情，有內政部警政署刑事警察局九十四
    年九月五日刑鑑字第０九四０一三一三三三號槍彈鑑定書一
    份在卷可參，均屬違禁物，不問屬於犯人與否，均應依刑法
    第三十八條第一項第一款規定宣告沒收。另扣案具殺傷力之
    土造子彈三顆（分別具直徑約六點九六ｍｍ、七點九０ｍｍ
    、七點九四ｍｍ金屬彈頭），已因送請內政部警政署刑事警
    察局鑑定時試射擊發而喪失效用，所遺留之彈頭及彈殼，非
    屬違禁物，又非被告所有，已經被告供陳在卷，自無從併予
    宣告沒收。其餘扣案之土造子彈七顆，經送請內政部警政署
    刑事警察局鑑定結果，均認不具殺傷力，有上開槍彈鑑定書
    一份附卷可佐，非屬違禁物，又非被告所有，自亦無從併予
    宣告沒收。
據上論斷，應依刑事訴訟法第二百九十九條第一項前段，槍砲彈
藥刀械管制條例第八條第四項、第十二條第四項，刑法第十一條
前段、第五十五條、第四十二條第二項、第三十八條第一項第一
款，罰金罰鍰提高標準條例第二條，現行法規所定貨幣單位折算
新臺幣條例第二條，判決如主文。
本案經檢察官黃怡華到庭執行職務。
中    華    民    國  九十五  年    三    月  二十二  日
                      刑事第十九庭  審判長法  官  白光華
                                          法  官  楊志雄
                                          法  官  曾淑娟
上列正本證明與原本無異。
如不服本判決，應於判決送達後十日內向本院提出上訴狀（應附
繕本），上訴於臺灣高等法院。
                                          書記官  陳金鳳
中    華    民    國  九十五  年    三    月  二十三  日
附錄本案論罪科刑法條全文：
槍砲彈藥刀械管制條例第八條：
未經許可，製造、販賣或運輸鋼筆槍、瓦斯槍、麻醉槍、獵槍、
空氣槍或第四條第一項第一款所定其他可發射金屬或子彈具有殺
傷力之各式槍砲者，處無期徒刑或五年以上有期徒刑，併科新臺
幣一千萬元以下罰金。
未經許可，轉讓、出租或出借前項所列槍枝者，處五年以上有期
徒刑，併科新臺幣一千萬元以下罰金。
意圖供自己或他人犯罪之用，而犯前二項之罪者，處無期徒刑或
七年以上有期徒刑，併科新臺幣一千萬元以下罰金。
未經許可，持有、寄藏或意圖販賣而陳列第一項所列槍枝者，處
三年以上十年以下有期徒刑，併科新臺幣七百萬元以下罰金。
第一項至第三項之未遂犯罰之。
槍砲彈藥刀械管制條例第十二條
未經許可，製造、販賣或運輸子彈者，處一年以上七年以下有期
徒刑，併科新臺幣五百萬元以下罰金。
未經許可，轉讓、出租或出借子彈者，處六月以上五年以下有期
徒刑，併科新臺幣三百萬元以下罰金。
意圖供自己或他人犯罪之用，而犯前二項之罪者，處三年以上十
年以下有期徒刑，併科新臺幣七百萬元以下罰金。
未經許可，持有、寄藏或意圖販賣而陳列子彈者，處五年以下有
期徒刑，併科新臺幣三百萬元以下罰金。
第一項至第三項之未遂犯罰之。


司法院資訊處製作；財團法人民間司法改革基金會備份。
